【裁判字號】    95,訴,2214
【裁判日期】    950929
【裁判案由】    偽造文書等
【裁判全文】
臺灣板橋地方法院刑事判決              95年度訴字第2214號
公  訴  人  臺灣板橋地方法院檢察署檢察官
被      告  甲○○原名黃泰陵.
                      室
輔  佐  人  乙○○
上列被告因偽造文書等案件，經檢察官提起公訴（94年度偵字第
14706 號），本院合議庭裁定依簡式審判程序審理，本院判決如
下：
    主  文
甲○○行使偽造私文書，足以生損害於他人，處有期徒刑月，
如易科罰金以銀元佰元即新臺幣玖佰元折算壹日。緩刑貳年，
緩刑期間付保護管束。
偽造「丙○○」署名枚均沒收。
    事  實
一、甲○○（原名黃泰陵，後改名為甲○○）原係臺灣大哥大股
    份有限公司（以下簡稱臺灣大哥大公司）之員工，詎其基於
    偽造文書之犯意，於民國93年4 月14日任職期間，在臺灣電
    店股份有限公司板橋中正特約服務中心，明知未經丙○○之
    同意或授權，不得冒用丙○○之姓名、年籍、資料，竟利用
    其於不詳時、地以不詳方法所取得丙○○之身分證件影本，
    持以向臺灣大哥大公司申請0000000000號行動電話門號，並
    在臺灣大哥大公司行動電話服務申請書申請人簽章欄內偽造
    「丙○○」之署押一枚，且接續在手機專案同意書內偽造「
    丙○○」署押二枚後而行使之。再其為防止丙○○知悉上情
    ，並同時要求將相關電信服務帳款，寄至其當時位於臺北縣
    板橋市○○路○ 段286 巷1 弄10之2 號3 樓之住處。甲○○
    復基於意圖為自己不法利益之概括犯意，於取得上開行動電
    話SIM 卡後，連續多次以該行動電話門號通訊連絡，致臺灣
    大哥大公司陷於錯誤，先後提供收發話服務，甲○○因而獲
    得免繳付之通信費用達新臺幣（下同）七千一百十九元（起
    訴書誤繕為七千七百十九元），足生損害於丙○○與臺灣大
    哥大公司。嗣因丙○○收受臺灣大哥大公司之催繳通知，始
    報警查知上情。
二、案經屏東縣警察局枋寮分局報告臺灣屏東地方法院檢察署檢
    察官呈請臺灣高等法院檢察署檢察長令轉臺灣板橋地方法院
    檢察署檢察官偵查起訴。
    理  由
一、訊據被告甲○○對於上揭犯罪事實均坦承不諱，核與證人丙
    ○○在警詢、偵查中證述之情節相符。此外，復有被告偽造
    「丙○○」署押三枚之臺灣大哥大公司行動電話服務申請書
    與手機專案同意書各一件在卷足憑。事證明確，被告犯行堪
    以認定，應予依法論科。
二、按臺灣大哥大公司行動電話服務申請書與手機專案同意書係
    表示申請人要向該公司申請行動電話使用，及同意該公司手
    機專案內容之文件，上開文件自屬刑法第210 條所規範之私
    文書。核被告所為，係犯刑法第216 條、第210 條之行使偽
    造私文書罪及刑法第339 條第2 項之詐欺得利罪。被告於上
    開申請書與同意書上偽簽丙○○之姓名，係偽造私文書之階
    段行為，又被告偽造私文書後持以行使，其偽造之低度行為
    ，應為行使之高度行為所吸收，均不另論罪，應僅論以行使
    偽造私文書罪。按被告行為後，刑法第56條連續犯之規定，
    業於94年1 月7 日修正公布刪除，並於95年7 月1 日施行，
    則被告多次詐欺得利之行為，因行為後新法業已刪除連續犯
    之規定，此刪除雖非犯罪構成要件之變更，但顯已影響行為
    人刑罰之法律效果，自屬法律有變更，依修正後刑法第2 條
    第1 項規定，比較新、舊法結果，仍應適用較有利於被告之
    行為時法律即修正前刑法論以連續犯（最高法院95年第8 次
    刑事庭會議決議參照）。被告先後多次詐欺得利犯行，時間
    緊接，手法一致，所犯構成要件相同，顯係基於概括犯意反
    覆為之，為連續犯，應論以一罪，並依修正前刑法第56條之
    規定加重其刑。又按刑法第55條後段有關「犯一罪而其方法
    或結果之行為犯他罪名」之牽連犯規定，亦經於94年1 月7
    日修正公布刪除，並於95年7 月1 日施行，即修正後之刑法
    ，已無牽連犯得論以裁判上一罪之情形，所犯之數罪，應按
    其具體情形論罪，查被告以行使偽造私文書之手段，來達成
    其詐欺得利之目的，其行為、時間均屬各別獨立，但所犯前
    開行使偽造私文書與連續詐欺得利二罪間，有方法目的、原
    因結果之牽連關係，亦以適用修正前刑法第55條後段牽連犯
    之規定論以裁判上一罪，較有利於被告，應依修正前刑法第
    55條後段規定，從一重論以行使偽造私文書罪處斷。爰審酌
    被告身為臺灣大哥大公司員工，意不知潔身自好，而利用在
    行動電話服務申請書與手機專案同意書上偽造「丙○○」署
    押之方式，取得不用繳交電話費之不法利益，惡性非輕，然
    被告犯後業已坦承犯行，甚有悔意，且被告業已繳清積欠臺
    灣大哥大公司之通信費用七千一百十九元，此有卷附臺灣大
    哥大公司用戶繳款收執聯可稽（見本院卷）等一切情狀，量
    處被告如主文所示之刑，以資懲儆。又按「行為後法律有變
    更者，適用行為時之法律；但行為後之法律有利於行為人者
    ，適用最有利於行為人之法律」，刑法第2 條第1 項定有明
    文。
    本件被告於犯上開行使偽造私文書罪與詐欺得利等罪時之刑
    法第41條第1 項前段規定：「犯最重本刑為五年以下有期徒
    刑以下之刑之罪，而受六個月以下有期徒刑或拘役之宣告，
    因身體、教育、職業、家庭之關係或其他正當事由，執行顯
    有困難者，得以一元以上三元以下折算一日，易科罰金。」
    又被告行為時之易科罰金折算標準，修正前罰金罰鍰提高標
    準條例第2 條前段（現已刪除）規定，就其原定數額提高為
    100 倍折算一日，則本件被告行為時之易科罰金折算標準，
    應以銀元三百元折算一日，經折算為新臺幣後，應以新臺幣
    九百元折算為一日。惟95年7 月1 日修正公布施行之刑法第
    41條第1 項前段則規定：「犯最重本刑為五年以下有期徒刑
    以下之刑之罪，而受六個月以下有期徒刑或拘役之宣告者，
    得以新臺幣一千元、二千元或三千元折算一日，易科罰金。
    」比較修正前後之易科罰金折算標準，以95年7 月1 日修正
    公布施行前之規定，較有利於被告，則應依刑法第2 條第1
    項前段，適用修正前刑法第41條第1 項前段規定，諭知如易
    科罰金之折算標準，以資懲儆。復按被告於行為後，刑法於
    94年2 月2 日修正公布，95年7 月1 日施行，有關緩刑之規
    定，犯罪在新法施行前，新法施行後裁判，緩刑之宣告，應
    適用新法第74條之規定，有最高法院95年度第8 次刑事庭會
    議紀錄可考。另依修正後刑法第2 條第2 項規定，非拘束人
    身自由之保安處分，適用裁判時之法律，合先敘明。本院審
    酌被告前未曾受有期徒刑以上刑之宣告，且被告業已賠償被
    害人臺灣大哥大公司之損害如前，被告因一時失慮，偶罹刑
    典，歷此偵審程序及罪刑之宣告後，應知警惕而無再犯之虞
    ，因認所宣告之刑以暫不執行其刑為適當，揆諸上開說明，
    爰依修正後刑法第74條第1 項第1 款規定，宣告緩刑二年，
    以勵自新。惟為確實使被告有正確之法律觀念並提供必要之
    協助及督促，且依其所犯情節認有加以追蹤觀護之必要，亦
    併依修正後刑法第93條第1 項之規定，宣告緩刑期間付保護
    管束，俾由地方法院檢察署之觀護人予以適當之督促，並發
    揮附條件緩刑制度之立意及避免短期自由刑執行所肇致之弊
    端，以觀後效。
三、至被告在臺灣大哥大公司行動電話服務申請書申請人簽章欄
    內偽造「丙○○」之署押一枚，暨在手機專案同意書內所偽
    造「丙○○」之署押二枚，合計共偽造「丙○○」署押三枚
    ，應依刑法第219 條之規定，宣告沒收之。
四、末按「除被告所犯為死刑、無期徒刑、最輕本刑為三年以上
    有期徒刑之罪或高等法院管轄第一審案件者外，於前條第一
    項程序進行中，被告先就被訴事實為有罪之陳述時，審判長
    得告知被告簡式審判程序之旨，並聽取當事人、代理人、辯
    護人及輔佐人之意見後，裁定進行簡式審判程序。」刑事訴
    訟法第273 條之1 第1 項定有明文。查本件被告所犯上開行
    使偽造私文書與詐欺得利罪，均非最輕本刑為三年以上有期
    徒刑之罪，且被告於本院95年9 月1 日審判程序進行中，復
    就被訴之事實為有罪之陳述，經告知被告簡式審判程序之旨
    ，被告及公訴人對於本件改依簡式審判程序審理亦均表示無
    意見，本院即依前揭刑事訴訟法規定，裁定本件進行簡式審
    判程序，末此敘明。
據上論斷，應依刑事訴訟法第299 條第1 項前段、第273 條之1
第1 項，修正前刑法第56條、第216 條、第210 條、第339 條第
2 項、修正前第55條、第219 條、第74條第1 項第1 款、第93條
第1 項，修正前罰金罰鍰提高標準條例第1 條前段、第2 條，現
行法規所定貨幣單位折算新臺幣條例第2 條，判決如主文。
本案經檢察官王聖涵到庭執行職務。
中    華    民    國    95    年    9     月    29    日
              刑事第十九庭   法  官  許必奇
以上正本證明與原本無異。
如不服本判決，應於判決送達後10日內，向本院提出上訴狀。
                             書記官  金和國
中    華    民    國    95    年    9     月    29    日
附錄：
中華民國刑法第216條：
行使第 210 條至第 215 條之文書者，依偽造、變造文書或登載
不實事項或使登載不實事項之規定處斷。
中華民國刑法第210條：
偽造、變造私文書，足以生損害於公眾或他人者，處 5 年以下有
期徒刑。
中華民國刑法第339條：
意圖為自己或第三人不法之所有，以詐術使人將本人或第三人之
物交付者，處5 年以下有期徒刑、拘役或科或併科1 千元以下罰
金。
以前項方法得財產上不法之利益或使第三人得之者，亦同。
前二項之未遂犯罰之。


司法院資訊處製作；財團法人民間司法改革基金會備份。
